臺灣臺北地方法院交通事件裁定　　　　　　　　　　九十三年度交聲字第七二四號
　　　異議人即
　　　受處分人　甲○○
右異議人因違反道路交通管理處罰條例案件，對於臺北市交通事件裁決所於九十二年
二月二十七日所為之處分 (原處分案號：北市裁三字第裁二二－Ｅ00000000
號)，聲明異議，本院裁定如左：
    主   文
原處分撤銷。
甲○○不罰。
    理   由
一、按法院受理交通事件，準用刑事訴訟法之規定，道路交通管理處罰條例第八十九
    條前段定有明文，是刑事訴訟法第一百五十四條「犯罪事實應依證據認定之，無
    證據不得推定其犯罪事實。」之規定及最高法院四十年台上字第八六號判例所揭
    示「事實之認定，應憑證據，如未能發現相當證據，或證據不足以證明，自不能
    以推測或擬制之方法，為裁判基礎。」之旨，於法院審理行為人違反道路交通管
    理處罰條例案件時，當有其適用。
二、本件原處分機關認受處分人即異議人甲○○於民國九十一年九月十八日晚間九時
    十五分許，駕駛其向久富小客車租賃有限公司承租車號ＹＹ－二六二三號自用小
    客車時，未帶駕駛執照，於行經新竹市○○路跟中正路口，適有新竹市警察局第
    一分局北門派出所員警羅鴻璋於附近臨檢查獲，經受處分人告知其
    ，發現異議人並未考取駕駛執照，乃以受處分人有違反道路交通管理處罰條例第
    二十一條第一項第一款「未領有駕駛執照駕車者」規定之行為掣單舉發。嗣異議
    人於九十三年六月份欲換發重型機車駕照時，發現遭冒名使用，經原處分機關請
    原舉發單位即新竹市警察局第一分局北門派出所調查結果，仍認異議人有前開違
    規行為，原處分機關乃依前揭道路交通管理處罰條例第二十一條第一項第一款、
    違反道路交通管理事件統一裁罰基準規定裁處異議人罰鍰新台幣一萬二千。
三、訊據異議人堅決否認有任何違反道路交通管理處罰條例規定之行為，辯稱：罰單
    上的日期，我沒有到新竹開車，而且罰單上關於我的資料，除了姓名跟
    號相符外，其餘皆不是我的資料等語。經查：
（一）本件無照駕駛違規事件發生於九十一年九月十八日，原處分機關於九十二年二
      月二十七日裁決，認定受處分人為「甲○○」、
      三五七七號」，並寄送裁決書於「台北市○○區○○路二段三四六號七弄二號
      」之住址，後因原址查無人經郵局退回，遂依行政程序法第八十條之規定，於
      九十二年十一月十一日辦理公示送達。惟查：本院依職權查詢異議人「甲○○
      」、
      賢八十六年十月一日前之
      七弄二號」，八十六年十月一日即遷入「台北市○○區○○里○○鄰○○○路
      ○段三八號八樓」，是原處分機關未針對
      月二十日始行提出異議，仍未逾越聲明異議之二十日法定期限，先予說明。
（二）證人即久富小客車租賃有限公司之負責人謝建成於本院調查訊問時，於了解具
      結意義並擔負偽證罪之心理壓力下，依法具結而證述：「（問：當時承租這部
      ＹＹ－二六二三號車子的人是誰？）答：楊舜傑，年約三十多歲，不是本件的
      異議人甲○○，當時租賃人有出示駕照跟
      ：車號ＹＹ－二六二三從九十一年九月十日到九月二十四日，九月二十四日有
      回來換車，換一台ＧＧ－三０三二的九人座車，九月二十七號又回來換另外一
      台車，車號是ＹＹ－七一七一，一直租到十月二十三日。（問：你的租賃契約
      書上有一鈴林《木》0000000000是何意？）答：因為楊舜傑帶了一
      個日本人來租車，那個日本人沒有台灣的駕照，所以以楊舜傑的名義來租車，
      實際上要用車的人是日本人，上面所寫的是日本人電話。（問：有無其他補充
      ？）答：據我所知那個日本人是作傳播的，因為他還車回來，車上會有很多Ｋ
      ＴＶ跟酒店的名片跟資料，他還欠我租車費用九萬多沒還。」等語（見本院九
      十三年十一月十九日訊問筆錄）。證人謝建成明確證述承租車號ＹＹ－二六二
      三號車子之人並非異議人，且當時承租之人一再換車與延長承租時間，並因最
      後仍積欠租車費用，因而印象深刻，且於
      本件卷存證據資料內並無任何積極證據足以證明證人謝建成上開供述係屬虛偽
      ，且證人謝建成與異議人素未謀面，亦無為包庇異議人而虛偽陳述且擔負偽證
      之必要，本院因認謝建成此部份所為之供述，得為異議人有利之認定。
（三）證人即當時填寫本件舉發違反道路交通管理事件通知單之員警羅鴻章於本院調
      查時到庭具結後證述：「（問：本件如何查獲？）答：我當天是巡邏，因為北
      大路跟中正路口那帶，有傳播公司很多人聚集，上級有交代要特別巡邏，那裡
      的人看到警察都會開走，只有「甲○○」這部車沒有開走，我就過去看，等了
      很久都沒有人下來，後來他人下來我就開罰單，他沒有帶駕照，我們可以用電
      腦查詢他有無帶駕照，發現他沒有駕照。（問：依正常的程序如何填發舉發違
      反道路交通管理事件通知單？）答：依正常的程序，我們必須請他出示駕照跟
      行照，本件受處分人並沒有出示駕照，行照的部分我忘記了。（問：通知單上
      姓名、地址年籍資料等你是如何填寫？）答：因為本件駕駛人沒有任何證件，
      只說他叫「甲○○」及他的
      部資料，當時他沒有出示任何證件。（問：當你把
      哪些資料？）答：我查到他沒有駕照，
      不到住址、生日。（問：那你如何填寫他的出生日期跟住址？）答：這是當時
      「甲○○」寫給我的。（問：無照駕駛屬於較危險之狀況，警員是否僅憑駕駛
      人的口頭告知資料，而不作任何查證？）答：我們的做法是根據當事人口述的
      他說的。（問：是否還留存當時駕駛人手寫的資料？）答：沒有。（問：依正
      常程序發現無照駕駛應該如何處理？）答：無照駕駛不可以讓他原車開走，應
      該我們要將車子跟人帶走，請駕駛人的家人到警局把車子開走。（問：本件你
      們如何處理？）我有口頭告知他不能再駕駛。（問：是否看過受處分人？）答
      ：有，我記得是他本人沒有錯。」等語（見本院九十三年十一月十九日訊問筆
      錄）。由證人即舉發員警羅鴻璋上開證述足認，證人開單舉發當時，所有關於
      駕駛人之資料均由當時之駕駛人口頭告知，而證人所得以電腦查詢之資料僅為
      駕駛人是否領有駕駛執照，換言之，依目前員警執勤方式，駕駛人遇到員警取
      締時，只要不出示證件，背熟他人姓名及
      則該罰單即與之無關，本件異議案件即是因為員警上開執行勤務品質所導致，
      甚且，無照駕駛對於使用道路之行人及駕駛均為一大隱憂，因而當員警取締到
      無照駕駛情形，應當原車帶回，請駕駛人之有駕照家人朋友將車子開回，而
      本件當時處理之員警即證人羅鴻章卻僅口頭告知，任由當時無照駕駛人繼續行
      駛。按汽車駕駛人未領有駕駛執照駕車，除汽車所有人及駕駛人各處新台幣四
      萬以上，八萬以下之罰鍰外，並當場禁止該汽車駕駛人繼續駕駛及扣留其車輛
      牌照，道路交通管理處罰條例第二十一條之一第一項第一款定有明文。若當時
      證人即當時舉發之員警羅鴻璋依上述規定程序處理，極可能在當時即知悉駕駛
      人之真實身分，而不致於有本件異議事件（證人羅鴻璋上開行政疏失，本院另
      行發文於服務單位告知處理，其涉犯偽證罪嫌，由本院予以移送）。佐以證人
      謝建成所稱，當時租車之人還車時，車上留有很多傳播公司、ＫＴＶ酒店之資
      料等情，亦與證人羅鴻章所述當時係針對特種行業至現場巡邏相符，足認異議
      人並非本件當時無照駕駛之人甚明。
四、綜上所述，原處分機關所認定受處分人有前開違反道路交通管理處罰條例之違規
    事實，尚與事實不符，原處分機關不察，遽對受處分人為前開裁決，即難認為允
    當，應認受處分人之異議為有理由，自應由本院將原處分撤銷，改諭知受處分人
    不罰，以資適法。
據上論斷，應依道路交通案件處理辦法第二十條前段，裁定如主文。
中　　　華　　　民　　　國　　　九十三　　年　　十一　　月　　二十五　　日
                                    臺灣臺北地方法院刑事第九庭
                                            法　官 葉珊谷
右正本證明與原本無異。
如不服本裁定應於送達後五日內向本院提出抗告狀
                                            書記官 顏淑華
中　　　華　　　民　　　國　　九十三　　年　　 十一 　　月　　二十五　　日
